【裁判字號】    91,易,876
【裁判日期】    920424
【裁判案由】    恐嚇
【裁判全文】
臺灣士林地方法院刑事判決                          九十一年度易字第八七六號
    聲  請  人  臺灣士林地方法院檢察署檢察官
    被      告  丙○○
右列被告因恐嚇取財等案件，經檢察官聲請以簡易判決處刑（九十一年度偵字第三一
０三號），本院認不宜以簡易判決處刑，改依通常程序審理，判決如左：
    主  文
丙○○傷害人之身體，處拘役肆拾日，如易科罰金以佰元折算壹日。
    事  實
一、丙○○於民國（下同）九十一年三月十八日晚上八時三十分許，騎乘其所有之車
    牌號碼ＡＳＣ─七三八號重型機車至臺北市○○區○○街五十二巷二十六號「天
    聖宮」參加廟慶，其間並與真實姓名年籍不詳綽號「小龍」之友人一同飲酒，迄
    同日晚間九時三十五分許，丙○○於酒後（尚未達心神喪失或精神耗弱之程度）
    適見曾居住於其臺北市○○區○○路二十一巷十號二樓住處附近之甲○○恰為「
    天聖宮」廟慶宴席之外燴師傅，乃招手向甲○○強索新臺幣（下同）五千元，因
    甲○○不予理會旋轉身繼續收拾碗盤，詎丙○○因此心生不滿，竟萌普通傷害之
    犯意，隨即自甲○○身後出拳毆打其脊椎背部，致使丙○○受有背部瘀傷之傷害
    ，嗣經在場民眾立即拉開攔阻並報警而當場逮獲。
二、案經甲○○訴由臺北市政府警察局南港分局報請臺灣士林地方法院檢察署檢察官
    偵查後聲請以簡易判決處刑，本院認不宜以簡易判決處刑，改依通常程序審理。
    理  由
一、訊據被告丙○○固坦承確於前揭時、地因「天聖宮」廟慶而與友人綽號「小龍」
    者一同飲酒，並適見曾居於其住處附近之甲○○亦至「天聖宮」等情，惟矢口否
    認有何傷害之犯行，並辯稱：伊可能有拉他，但沒有打他，因當時伊酒醉，所以
    不記得當時的情形，人家要害伊，一定會說伊不好的話，伊在廟那裡都沒有對甲○○怎麼樣，以前伊真的很愛喝酒，但伊沒有像他們說的那麼惡劣云云。
二、然查：
（一）右揭被告丙○○於飲酒後向甲○○索取五千元，因甲○○置之不理轉身繼續收
      拾碗盤，被告丙○○因而心生不滿，自甲○○身後出拳毆打甲○○脊椎背部，
      致使甲○○受有背部瘀傷之傷害等事實，業據告訴人甲○○迭於警訊〔詳見臺
      灣士林地方法院檢察署九十一年度偵字第三一０三號卷第十二頁背面至第十三
      頁稱：「．．．發生時間是九十一年三月十八日二十一時三十五分在臺北市○○區○○街五二巷二六號前，遭一名男子告知『你拿五千元給我』，我不理他
      轉身欲離去即遭該名叫阿發之男子毆打。．．．他向我要錢時我不理會他，隨
      即被其由後方毆打背部脊椎骨部位壹拳。．．．而今日是因該廟廟慶由我主辦
      宴席外包而在此工作現場。」等語〕、偵查時〔詳見同署九十一年度偵字第三
      一０三號卷第三五頁背面九十一年四月十二日偵訊稱：「（問：情形如何？）
      九十一年三月十八日晚上九點三十分，在南港興南街天聖宮，那時廟會我在幫
      忙，丙○○我以前見過他，在天聖宮門口，我要收拾休息時，他招手叫我，叫
      我拿五千元給他，我說我沒錢，我轉身繼續收碗盤，他自我後方打我，用拳頭
      打我背部二、三下，我有看醫生，身上有瘀傷，他打我後，立刻有人拉開他。
      」等語〕及本院調查中〔詳見本院九十一年十二月二十三日訊問筆錄第三頁至
      第四頁稱：「（問：九十一年三月十八日晚上九時三十五分在台北市南港天聖
      宮內，被告為何事出拳打你？）那天是廟會，我去幫忙，被告叫我拿五千元給
      他。（問：他當時口氣如何？）口氣還好，他只跟我說五千元拿來，我回答我
      沒錢，我就轉身要去收碗盤。（問：他是先打你還是先說這句話？）他先跟我
      要錢，後來才打我。（問：打你何處？）背部，不記得打幾下，接著人家就將
      他拉開了。（問：他打你時有無說什麼話？）沒有。．．．我當天是幫忙師父
      辦桌。」等語〕均指訴在卷，核與證人賴萬於警訊時〔詳見同署九十一年度偵
      字第三一０三號卷第十四頁背面稱：「我記得當時大約於十八日二十一時三十
      分左右，親眼看見及聽到丙○○先要向甲○○拿伍千元不成，趁甲○○在廟慶
      快結束收碗盤時，該丙○○舉右手趁甲○○不備鎚擊其背部一拳後，就被現場
      吃廟慶之人將丙○○制止後，警方就到現場處理。」等語〕及偵查中〔詳見同
      署九十一年度偵字第三一０三號卷第三六頁九十一年四月十二日偵訊稱：「（
      問：九十一年三月十八日晚上九時三十分在南港天聖宮？）是，那天有廟會，
      我去那裡吃飯，聽被告說『你五千元借我』，甲○○說沒錢，被告不高興而馬
      上打他，用拳頭打甲○○背部，當時人很多，大家拉開，廟方報警。當時我在
      他們附近，有目睹過程，我也有幫忙拉開他們。」等語〕證述之情節相符，並
      有告訴人甲○○臺北市立忠孝醫院驗傷診斷書（詳見同署九十一年度偵字第三
      一０三號卷第十七頁，記載背部瘀傷如圖）一紙附卷可稽，參以被告丙○○自
      承有拉告訴人甲○○（詳見本院九十一年十二月二十三日訊問筆錄第二頁、九
      十二年四月十日審判筆錄第二頁及第五頁）等情，倘非被告丙○○出拳毆打告
      訴人甲○○，何以被告丙○○靠近告訴人甲○○後即受有背部瘀傷之傷害，從
      而被告丙○○所辯沒有打告訴人甲○○，在「天聖宮」都沒有對告訴人甲○○
      怎麼樣云云，顯非事實，無法採信。
（二）按「精神是否耗弱，固指行為當時之精神狀態而言（廿六年渝上字第二三七號
      、四十八年臺上字第一四八六號判例），惟行為當時之精神狀態究竟如何，往
      往未必徒憑事後精神狀態所可追溯鑑定真確，事實審法院仍非不得視個案情節
      ，綜合被告行為當時各種言行表徵，就顯然未達此程度之精神狀態者，逕行判
      斷，並非對是否精神耗弱之認定，概須送請醫學專家鑑定，始得據為審斷之基
      礎。」（最高法院八十八年度臺上字第九三０號判決參照）。查一般人之心神
      狀態為正常係常態，至心神喪失或精神耗弱，乃變態之社會事實，被告丙○○
      迄未陳明其有精神方面之疾病，其於案發前雖曾飲酒，惟被告丙○○平時即習
      於飲酒（詳見本院九十二年四月十日審判筆錄第六頁），案發當天其所飲之酒
      量應不致逾越平日而導致酩酊大醉，則其飲酒是否肇致心神喪失或精神耗弱之
      程度已屬可疑，且被告丙○○於案發後僅隔一小時之警訊即主張不得夜間訊問
      （詳見同署九十一年度偵字第三一０三號卷第九頁），猶能於警訊時詳細描述
      當時職業係司機，當天係與綽號「小龍」者飲酒，告訴人甲○○曾住於其住處
      附近等情（詳見同署九十一年度偵字第三一０三號卷第十頁至第十一頁背面）
      ，並無記憶喪失症狀，且歷經警訊及偵查、本院調查、審理程序始終未曾主張
      自己於案發時有心神喪失或精神耗弱之情形，卷內復無資料顯示被告於案發時
      精神有異常之情形，則依一般社會常態認被告於案發前雖曾飲酒，但未達心神
      喪失或精神耗弱之程度，從而堪認被告丙○○於毆打告訴人甲○○時之精神狀
      態尚未達到心神喪失或精神耗弱而可減輕或免除刑事責任之程度，自無專案送
      請醫學鑑定之必要，故被告丙○○所稱當時酒醉，所以不記得當時之情形云云
      ，應非事實，顯難為有利於其之認定。
三、綜上所述，參互各情，被告丙○○所辯應係事後圖免畏罪之詞，不足採信，本件
    事證明確，被告傷害犯行堪以認定，應予依法論科。
四、核被告所為，係犯刑法第二百七十七條第一項之普通傷害罪。爰審酌被告曾有傷
    害罪前科，此有臺灣高等法院被告全國前案紀錄表存卷可按，素行不良，及其犯
    罪之動機、目的、手段、與告訴人之關係、告訴人所受傷害之程度、犯後否認犯
    行毫無悔意等一切情狀，量處如主文所示之刑，並諭知易科罰金之折算標準，以
    資警惕。
五、檢察官聲請簡易判決處刑意旨另略以：被告丙○○復於九十一年三月十八日晚上
    九時三十五分許，在臺北市○○區○○街五二巷二六號天聖宮內，意圖為自己不
    法所有，對告訴人甲○○喝稱：「拿五千元給我」，因告訴人甲○○不予置理，
    被告蔡金發竟自背後以拳頭毆打告訴人甲○○，致告訴人甲○○除受有背部瘀傷
    ，並欲使告訴人甲○○因而心生恐懼交付財物，旋為旁人拉開，並報警處理，致
    被告丙○○因而未能得逞，因認為被告丙○○此部分另涉犯刑法第三百四十六條
    第三項、第一項之恐嚇取財未遂罪嫌云云。
（一）檢察官聲請簡易判決處刑意旨認被告丙○○涉犯恐嚇取財未遂罪嫌，無非係以
      前揭事實，業據告訴人甲○○指述綦詳，核與證人賴萬結證之情節相符，復有
      臺北市立忠孝醫院驗傷診斷證書一紙存卷可考，而按刑法第三百四十六條之恐
      嚇行為，不以將來之惡害通知為限，以強暴脅迫為手段，而被害人未達於不能
      抗拒程度者，亦屬之，最高法院八十年度第四次刑庭會議、八十一年度臺上字
      第八六七號判決意旨足資參照，被告丙○○既有為自己不法所有之意圖而向告
      訴人甲○○索錢，且毆打告訴人甲○○成傷，使告訴人甲○○因而心生畏懼，
      則被告丙○○毆打告訴人甲○○之舉動，實含有使告訴人甲○○遭受不利之惡
      害，欲使告訴人甲○○因而懼怕交付財物，則被告丙○○確已著手實施恐嚇取
      財之行為等為其主要論據。
（二）惟按「刑法第三百四十六條第一項恐嚇取財罪之構成，以犯人所為不法之惡害
      通知達到於被害人，並足使其心生畏懼而交付財物為要件。」，最高法院四十
      五年度臺上字第一四五０號判例可資參照。經查被告丙○○雖曾出言向告訴人
      甲○○索討五千元，然告訴人甲○○於聽聞後即置之不理，隨即轉身收拾碗盤
      等情，業據告訴人甲○○迭次陳明在卷〔詳見同署九十一年度偵字第三一０三
      號卷第十二頁背面警訊稱：「打我的男子僅知叫『阿發』，詳籍不知，他向我
      要錢時我不理會他」等語、同卷第三五頁背面九十一年四月十二日偵訊筆錄稱
      ：「．．．他招手叫我，叫我拿五千元給他，我說我沒錢，我轉身繼續收碗盤
      ，他自我後方打我」等語、本院九十一年十二月二十三日訊問筆錄第三頁稱：
      「（問：九十一年三月十八日晚上九時三十五分在台北市南港天聖宮內，被告
      為何事出拳打你？）那天是廟會，我去幫忙，被告叫我拿五千元給他。（問：
      他當時口氣如何？）口氣還好，他只跟我說五千元拿來，我回答我沒錢，我就
      轉身要去收碗盤。（問：他是先打你還是先說這句話？）他先跟我要錢，後來
      才打我。」等語〕，從而恐嚇雖不以將來之惡害通知為限，亦不以言語為必要
      （參最高法院二十二年度上字第一三一０號判例認「刑法上之恐嚇罪，凡一切
      之言語、舉動足以使他人生畏懼心者，均包含在內」），惟告訴人甲○○於聽
      聞被告丙○○索討金錢後即置之不理，縱被告丙○○曾以惡害加諸告訴人甲○○，然告訴人甲○○並無心生畏懼之情形，另觀諸證人賴萬於偵查中所述被告
      丙○○之所以出拳毆打告訴人甲○○，係因告訴人甲○○向被告丙○○表示沒
      錢，被告丙○○因而不高興始出拳毆打告訴人甲○○等情（詳見同署九十一年
      度偵字第三一０三號卷第三六頁九十一年四月十二日偵訊筆錄稱：「．．．那
      天有廟會，我去那裡吃飯，聽被告說『你五千元借我』，甲○○說沒錢，被告
      不高興而馬上打他，用拳頭打甲○○背部。」等語），益徵被告丙○○之所以
      出拳毆打告訴人甲○○係因索討金錢未果因而心生不滿，始出於傷害之犯意揮
      打告訴人，並非出於欲使告訴人丙○○因而心生恐懼交付財物之恐嚇取財犯意
      甚明，是核被告丙○○單純基於不滿告訴人甲○○轉身置之不理而出拳毆打告
      訴人甲○○之行為，核與恐嚇取財罪之構成要件不符，尚難以該罪相繩，此部
      分原應為無罪之諭知，惟檢察官聲請簡易判決處刑意旨認此部分與前開傷害犯
      行部分，有裁判上一罪之牽連犯關係，故不另為無罪之諭知，附此敘明。
六、至臺灣士林地方法院檢察署九十一年度偵字第三０二七號案件併案意旨略以：被
    告丙○○於九十一年三月三日下午二時三十分許，在臺北縣汐止市○○街六號「
    吉林汽車旅館」前找告訴人乙○○，惟告訴人乙○○不予理會，被告丙○○仍承
    前開傷害之概括犯意，動手毆打告訴人乙○○，造成告訴人乙○○受有左顏面挫
    傷之傷害，因認被告丙○○另涉犯刑法第二百七十七條第一項之普通傷害罪嫌，
    而與前開聲請簡易判決處刑之傷害部分有裁判上一罪之連續犯關係云云，請求併
    案審理云云。按「連續犯之所謂出於概括犯意，必須其多次犯罪行為自始均在一
    個預定犯罪計劃以內，出於主觀上始終同一犯意之進行，若中途另有新犯意發生
    ，縱所犯為同一罪名，究非連續其初發的意思，即不能成立連續犯。」，最高法
    院七十年度臺上字第六二九六號判例可資參照。經查被告丙○○於九十一年三月
    三日下午二時三十分許，在「吉林汽車旅館」前與告訴人乙○○發生拉扯傷害，
    係因被告丙○○硬要拉告訴人乙○○進入汽車旅館開房間，因告訴人乙○○不從
    ，被告丙○○乃出手毆打告訴人乙○○之事實，業據告訴人乙○○指陳在卷（詳
    見臺灣士林地方法院檢察署九十一年度偵字第三０二七號卷第十一頁警訊稱：「
    於九十一年三月三日十四時三十分在汐止市○○街六號吉林汽車旅館門口丙○○
    當時硬要帶我進去開房間，因我不從丙○○就出手毆打我並搶我放於衣服口袋之
    手機然後騎乘機車逃逸」等語），核與被告丙○○於警訊時及偵查中所稱原本要
    去「吉林汽車旅館」，然因告訴人乙○○要價三萬元因而未進入等情相符（詳見
    同署九十一年度偵字第三０二七號卷第八頁、同卷第二六頁），而本件傷害案件
    ，係因被告丙○○參加「天聖宮」廟慶因偶遇曾居住於住處附近之告訴人甲○○
    乃於酒後向之索討金錢，因告訴人甲○○置之不理，遂萌生傷害之犯意，則被告
    丙○○先後二次傷害之行為，既係出於不同之原因，並非自始均在其一個預定計
    劃以內，其主觀上亦即非出於始終同一犯意之進行，而係中途另有新犯意發生，
    縱所犯為同一罪名，究非連續其初發之犯意，即不能成立連續犯，自無構成連續
    犯之餘地，當非起訴效力所及，本院無從審理，應退由該署檢察官續為依法處理
    ，一併說明。
據上論斷，應依刑事訴訟法第四百五十二條、第二百九十九條第一項前段，刑法第二
百七十七條第一項、第四十一條第一項，罰金罰鍰提高標準條例第一條前段、第二條
，判決如主文。
本案經檢察官曾淑華到庭執行職務
中      華      民      國     九十二     年      四     月   二十四    日
                                      臺灣士林地方法院刑事第三庭
                                          法  官  李  育  仁
右正本證明與原本無異。
如不服本判決，應於判決送達後十日內，向本院提出上訴狀。
                              書記官  李  家  敏
中      華      民      國     九十二     年      四     月   二十八    日
附錄本判決論罪科刑依據之法條：
中華民國刑法第二百七十七條：
 (普通傷害罪)
傷害人之身體或健康者，處三年以下有期徒刑、拘役或一千元以下罰金。
犯前項之罪因而致人於死者，處無期徒刑或七年以上有期徒刑；致重傷者，處三年以
上十年以下有期徒刑。


司法院資訊處製作；財團法人民間司法改革基金會備份。
